臺灣高等法院臺中分院刑事判決　　　　　　　　九十一年度上更(一)字第二二一號
　　上　訴　人　臺灣台中地方法院檢察署檢察官
　　被　　　告　甲○○
右上訴人因被告偽造文書等案件，不服台灣台中地方法院中華民國八十八年十一月十
一日第一審判決（民國八十八年度訴字第一○四一號，起訴案號：台灣台中地方法院
檢察署民國八十八年度偵字第一○五二四號），提起上訴，案經判決後，經最高法院
發回更審，本院判決如左：
      主  文
原判決撤銷。
甲○○連續行使偽造私文書，足以生損害於他人，處有期徒刑伍月，如易科罰金，以
佰元折算壹日。
扣案仿冒ＰＳ遊戲光碟片佰柒拾片、仿冒ＳＳ遊戲光碟片伍拾片均沒收。
      事  實
一、甲○○（以下簡稱被告）係經營設於台中縣霧峰鄉○○路十之一號「神童電視遊
    樂器專賣店」之負責人，以販售電視遊戲器主機、週邊設備及光碟為業，明知「
    ＳＥＧＡ」係日商西雅企業有限公司（以下稱西雅公司）向經濟部申請註冊取得
    之商標專用權，指定使用於商標法施行細則第二十七條第八十類之電腦、家庭微
    電腦、公司用微電腦、硬體、軟體、電腦用磁帶磁碟、電視遊樂器用程式卡帶、
    磁帶、磁碟、驅動器之商品，專用權期間自民國（下同）七十三年七月一日起至
    八十三年六月三十日止，續延展至九十三年六月三十日止，及「ＰＬＡＹ  ＳＴ
    ＡＴＩＯＮ」係日商蘇妮股份有限公司（下稱蘇妮公司）向經濟部申請註冊取得
    之商標專用權，指定使用於商標法施行細則第二十四條第七十二類之電腦、錄有
    電腦程式之磁碟、磁卡、磁帶及光碟之商品，專用權期間自八十四年三月一日起
    至九十四年二月二十八日止，且均在國際間行銷多年，已為相關大眾所共知之商
    標圖樣，竟未經商標專用權人西雅公司、蘇妮公司之同意，基於意圖營利之概括
    犯意，自八十七年十月底、十一月間某日起，分三次以每片新台幣（下同）三十
    二元向黃姓之不詳成年男子買進仿冒前述商標之電視遊戲光碟片，再以每片七十
    元之價格出售與不特定之顧客。而甲○○所販賣之遊戲光碟片透過電視遊樂器之
    執行，在電視畫面上即出現「SEGA」、「PlayStation」 之商標圖樣，且亦會顯
    現「Lincese d by Sony Computer Entertainment Inc.」、「PRODU CED BYOR
    UNDER LICEN SE FROM SEGA ENTERPRISES, LTD」 等偽造西雅、新力公司商標及
    英文授權文字之影樣，顯有使消費大眾誤以為該等仿品光碟，係由西雅、蘇妮公
    司等合法授權所生產製造，致與西雅公司及蘇妮公司所產銷之真品相混淆。甲○
    ○於購入上開仿冒之光碟片後，即在上開店內販售，而對消費者行使該偽造之文
    書，主張其所販售者係經西雅及蘇妮公司授權之真品，致消費者對該產品與真正
    之西雅公司及蘇妮公司所出產之遊戲光碟片混淆，足生損害於西雅公司及蘇妮公
    司。迄八十八年二月八日，在上址為法務部調查局台中縣調查站查獲止，約販售
    八百餘片，並扣得彷冒商標之遊戲光碟片四百廿片（真品市價以每片一千元計算
    ，統計為四十二萬元）。
二、案經法務部調查局台中縣調查站移送臺灣臺中地方法院檢察署檢察官偵查起訴。
      理  由
一、訊據被告甲○○固坦承於右揭時、地，經警在店內查獲彷冒商標之遊戲光碟片四
    百二十片之事實不諱，惟矢口否認有違反商標法之犯行，辯稱：伊買進之上開光
    碟片表面並無標示商標，需播放後該商標才會顯示在螢幕上，而伊從未播放過，
    故不知係仿冒品，亦不知會出現上開授權文字，且上開光碟當時係擺放在樓上，
    伊並無販賣云云。惟查：
(一)「ＳＥＧＡ」係西雅公司向經濟部申請註冊取得之商標專用權，指定使用於商標
    法施行細則第二十七條第八十類之電腦、家用微電腦、公司用微電腦、硬體、軟
    體、電腦用磁帶磁碟、電視遊樂器用程式卡帶、磁帶、磁碟、驅動器之商品，專
    用權期間自民國（下同）七十三年七月一日起至八十三年六月三十日止，續延展
    至九十三年六月三十日止；而「ＰＬＡＹ  ＳＴＡＴＩＯＮ」係蘇妮公司向經濟
    部申請註冊取得之商標專用權，指定使用於商標法施行細則第二十四條第七十二
    類之電腦、錄有電腦程式之磁碟、磁卡、磁帶及光碟之商品，專用權期間自八十
    四年三月一日起至九十四年二月二十八日止，此有中華民國商標註冊證各一份附
    卷可參（見偵查卷第八至十一頁）。而上開查扣之光碟片，經勘驗之結果，均會
    顯示「ＳＥＧＡ」、「ＰＬＡＹ  ＳＴＡＴＩＯＮ」之商標圖樣等情，業經調查
    員與被告共同勘驗屬實，此有勘驗報告書一份附卷可證（見偵查卷第十五頁）。
    且上開仿冒之光碟片藉由遊戲主機之執行，電視螢幕上會出現上開英文字樣之授
    權文字等情，亦據西雅、新力公司於刑事聲請上訴狀中陳明在卷（見最高法院九
    十一年台上字第四０七五號卷第二六頁），且為被告所是認（見最高法院九十一
    年台上字第四０七五號卷第一六五頁）。
(二)又被告於警訊時已自承：「前述前扣之仿冒ＰＳ遊戲光碟三百七十片、仿冒ＳＳ
    遊戲光碟五十片，均確係我所有，並在我店中待售。八十七年十月底有一自稱黃
    姓之男子到我所經營之專賣店，向我表示現在光碟很好賣，有利可圖，每片五百
    元、一千元不等，售價每片七十元，妳要不要賣？經我同意後，我允渠給我批貨
    ，分三次批貨，第一次在八十七年十月底，第二次、第三次在八十七年十一月間
    ，數量逾數百片，每片進價三十二元，售價七十元，迄今我已銷售約八百餘片，
    該黃姓男子約每個月主動來店向我推銷上述仿冒光碟．．．ＰＳ、ＳＳ真品價格
    如為新片，則價格在一千元以上，若放置一段時間，該片價格仍需五百元，真品
    與仿冒品之價格差異甚大」等語（見偵查卷第五頁反面、第六頁正面），足徵被
    告於向黃姓男子購買時，應知該等光碟片係仿冒西雅、蘇妮公司商標之產品無疑
    ，否則真品價格高達一千元，被告豈可能僅以三十二元之低價購入，此外並有查
    獲之現場照片及扣案之仿冒光碟四百二十片在卷可憑，被告辯稱不知係仿冒之光
    碟片云云，顯係事後卸責之詞，不足採信，本件事證明確，被告之犯行應堪認定
    。
二、按商標之使用，係指為行銷之目的，將商標使用於商品或其包裝、容器、標帖、
    說明書價目表或其他類似物件上，而持有、陳列或散布。若附加相同或近似於他
    人註冊商標圖樣於商品之包裝、容器、說明書、價目表上，應即受他人商標專用
    權效力所拘束，此為商標法第六條第一項所明定，而透過電磁作用，如以遊樂器
    、光碟機、電腦主機之操作為媒介，始於電視或電腦螢幕前出現商標圖樣者，其
    標示型態足資一般商品購買人認識其表彰商品之來源者，解釋上應認屬於商標法
    第六條第一項所稱之其他類似物件之範疇。本件扣案之仿冒光碟片，外觀上雖未
    標示「西雅公司」、「蘇妮公司」之商標圖樣，但於使用電視遊樂器主機執行程
    式時，會在電視畫面上顯現西雅公司、蘇妮公司之商標圖樣，已詳如前述，此種
    將商標圖樣以電腦程式儲存於光碟片之商品上，再藉由電視遊樂器主機執行程式
    予以顯現之情形，依前揭說明，仍屬商標之使用無訛。次按以錄音、錄影或電磁
    記錄藉機器或電腦之處理所顯示之聲音、影像或符號，足以為表示其用意之證明
    者，依刑法第二百二十條第二項之規定，以文書論。上開「Li ncensed by S
    ony Computer Entertainment Inc.」、「PRODUCED BY OR UNDE ER LICENSEF
    SEGA ENTERPRI SES, LTD」等英文字樣，核其用意為經蘇妮及新力公司授權，依
    刑法第二百二十條第二項規定屬準私文書。又扣案之光碟片既係仿冒（即盜拷）
    正版之光碟片，是正版光碟片中有關西雅、蘇妮公司之商標圖樣及上開英文授權
    文字，將因盜拷之結果一併存在於仿冒之光碟片中等情，應為被告及買受者所明
    知，此從被告販賣上開仿冒之光碟片，透過各該電視遊樂器執行時，非僅會顯現
    他人所偽造表彰告訴人等公司信譽、產品品質之「ＳＥＧＡ」、「ＰＬＡＹ  Ｓ
    ＴＡＴＩＯＮ」之商標圖樣外，且會顯現出上開英文字樣，亦可得明證，是縱使
    被告於販售上開仿冒之光碟片時，未對買受者明白表示該光碟片之內容有上開英
    文字樣，惟在被告及買受者均知悉仿冒光碟片因盜拷之結果，定會存有上開英文
    字樣之情形下，被告將仿冒之光碟片交付予買受者時，已使上開英文字樣置於隨
    時可得發生文書功能之狀況，而達到行使偽造準私文書目的。是核被告所為，係
    犯商標法第六十三條販賣仿冒商標商品罪及刑法第二百一十六條、第二百二十條
    第二項、第一項、第二百十條之行使偽造私文書罪。被告上開行使偽造私文書（
    及上開英文之授權字樣）雖未經檢察官起訴，惟與被告違反商標法第六十三條之
    罪間有想像競合犯之裁判上一罪關係，為起訴效力所及，本院自得併予審理。被
    告多次販賣仿冒遊戲光碟片而違反商標法及行使偽造準私文書之犯行，均時間緊
    接，犯罪構成要件相同，顯係基於概括犯意為之，應分別依刑法第五十六條之規
    定，論以一罪，並均加重其刑。被告所犯商標法第六十三條與行使偽造準私文書
    罪間，係一行為觸犯二罪名，為想像競合犯，應依刑法第五十五條之規定，從情
    節較重之行使偽造準私文書罪處斷。又其一行為侵害告訴人西雅公司及蘇妮公司
    ，為想像競合犯，應以一罪論。
三、原審疏未審究上情，遽為被告無罪之判決，即有未合，檢察官上訴意旨指摘原判
    決不當，為有理由，自應由本院將原判決撤銷改判。爰審酌被告一時失慮致犯本
    罪，所查扣仿冒之遊戲光碟片數量非鉅及犯罪後態度等一切情狀，量處如主文所
    示之刑。查被告行為後，刑法第四十一條業於九十年一月十日修正公布，同年月
    十二日生效，修正後刑法第四十一條第一項前段規定「犯最重本刑為五年以下有
    期徒刑以下之刑之罪，而受六個月以下有期徒刑或拘役之宣告，因身體、教育、
    職業、家庭之關係或其他正當事由，執行顯有困難者，得以一元以上三元以下折
    算一日，易科罰金。」，與修正前刑法第四十一條規定「犯最重本刑為三年以下
    有期徒刑以下之刑之罪，而受六個月以下有期徒刑或拘役之宣告，因身體、教育
    、職業、家庭之關係，執行顯有困難者，得以一元以上三元以下折算一日，易科
    罰金。」不同。比較新舊法結果，以新法較有利於行為人，故依刑法第二條第一
    項前段規定，本件自應適用裁判時之法律即修正後刑法第四十一條第一項前段之
    規定，並諭知易科罰金之折算標準。
四、扣案之仿冒光碟片四百二十片（仿冒ＰＳ遊戲光碟片三百七十片、仿冒ＳＳ遊戲
    光碟片五十片），均係犯商標法第六十三條之罪所販賣之商品，爰依同法第六十
    四條之規定均沒收之。
五、被告於九十一年六月二十日雖又因涉嫌違反商標法，經臺灣台中地方法院檢察署
    檢察官以九十一年度偵字第一０五七七號向臺灣台中地方法院聲請簡易判決處刑
    （後經該院改依通常程序審理），此有該簡易判決處刑書一份附卷可查（見本院
    卷第三九頁）。惟查，本案被告係於八十八年二月八日經警查獲，而被告另案（
    即上開偵字第一０五七七號）所涉違反商標法部分，係發生於九十年間，此業據
    被告於本案調查時供述在卷（見本院卷第五三頁），並經本院調閱另案卷宗查核
    屬實，兩案犯罪時間相隔近二年，應無連續犯之裁判上一罪關係，併此敘明。
據上論斷，應依刑事訴訟法第三百六十九條第一項前段、第三百六十四條、第二百九
十九條第一項前段，商標法第六十三條、第六十四條，刑法第二條第一項前段、第五
十六條、第二百十六條、第二百二十條第二項、第二百十條、第五十五條、修正後第
四十一條第一項前段，罰金罰鍰提高標準條例第一條前段、第二條，判決如主文。
本案經檢察官乙○○到庭執行職務。
中      華      民      國      九十一    年    十一    月    二十一    日
                                   臺灣高等法院臺中分院刑事第十庭
                                         審判長法  官　林  照  明
                                               法　官  王  　　銘
                                               法　官  蔡  名  曜
右正本證明與原本無異。
如不服本判決應於收受送達後十日內向本院提出上訴書狀，其未敘述上訴之理由者並
得於提起上訴後十日內向本院補提理由書（均須按他造當事人之人數附繕本）。
                                               書記官  許  哲  禎
中      華      民      國　  九十一     年     十一      月   二十五   日
附錄：本案論罪科刑法條全文
刑法第二百十六條
行使第二百十條至第二百十五條之文書者，依偽造、變造文書或登載不實事項或使登
載不實事項之規定處斷。
刑法第二百十條
偽造、變造私文書，足以生損害於公眾或他人者，處五年以下有期徒刑。
刑法第二百二十條
在紙上或物品上之文字、符號，依習慣或特約，足以為表示其用意之證明者，關於本
章之罪，以文書論。
                                                              　　　　　Ｆ
